臺灣高等法院刑事判決
111年度上易字第1736號
上  訴  人  臺灣桃園地方檢察署檢察官
被      告  王美菊




上列上訴人因被告竊盜案件，不服臺灣桃園地方法院111年度易
字第564號，中華民國111年9月22日第一審判決（起訴案號：臺
灣桃園地方檢察署110年度偵緝字第2176號），提起上訴，本院
判決如下：
    主  文
上訴駁回。
    理  由
一、公訴意旨略以：被告王美菊意圖為自己不法所有，基於竊盜
    之犯意，於民國110年8月9日下午1時37分許，在桃園市○○區
    ○○路000號前，徒手翻動告訴人楊振鴻置於上址騎樓花車上
    之隨身包，並竊取新臺幣(下同)9,000元得手。嗣告訴人發
    現遭竊，報警處理，始查悉上情。因認被告涉犯刑法第320
    條第1項竊盜罪嫌等語。
二、按犯罪事實應依證據認定之，無證據不得認定犯罪事實，刑
    事訴訟法第154條第2項定有明文。此所謂認定犯罪事實之證
    據，無論其為直接或間接證據，均須達於通常一般人均不致
    有所懷疑，而得確信其為真實之程度，始得據為有罪之認定
    ，若其關於被告是否犯罪之證明未能達此程度，而有合理性
    懷疑之存在，致使無法形成有罪之確信，根據「罪證有疑、
    利於被告」之證據法則，即不得遽為不利被告之認定。再按
    刑事訴訟法第161條第1項規定：檢察官就被告犯罪事實，應
    負舉證責任，並指出證明之方法。因此，檢察官對於起訴之
    犯罪事實，應負提出證據及說服之實質舉證責任。倘其所提
    出之證據，不足為被告有罪之積極證明，或其指出證明之方
    法，無從說服法院以形成被告有罪之心證，基於無罪推定之
    原則，自應為被告無罪判決之諭知。　　
三、公訴意旨認被告涉犯竊盜罪嫌，係以被告之供述、證人即告
    訴人楊振鴻之證述、監視器錄影畫面暨翻拍照片、勘驗筆錄
    為據。　　
四、訊據被告固坦承於110年8月9日下午1時37分許，徒步行經桃
    園市○○區○○路000號前時，徒手翻動告訴人置於上址騎樓花
    車上之隨身包包，惟堅詞否認有竊盜犯行，辯稱：伊沒有竊
    取9,000元等語。
五、經查：
　㈠被告於110年8月9日下午1時37分許，徒步行經桃園市○○區○○
    路000號前時，見告訴人所有之隨身包包置於該處騎樓花車
    上，即上前徒手翻動之事實，為被告所坦認（原審易字卷第
    97頁），核與檢察官勘驗卷附監視器錄影之勘驗結果相符，
    並有勘驗筆錄在卷可稽（偵緝字卷第53～56頁），應可認定
    。
　㈡證人即告訴人楊振鴻於警詢時證稱：伊於110年8月9日下午1
    時26分，在公司門口和同事聊天，將隨身包包放在公司門口
    的花車上，後來忘記把包包拿走，直到下午1時40分許要用
    包包時才想到。伊在同日下午2時許去便利商店買東西時，
    發現錢包內約9,000元現金不見，去附近店家調監視器畫面
    ，發現在下午1時37分左右，有一名女性出家人翻動伊的包
    包，並有取出東西的動作，伊就去報案。隨身包包內的皮夾
    大約有現金9,000元（7張仟元鈔、2張伍佰元鈔、10張佰元
    鈔）等語（偵字卷第11～12頁）。惟其於原審審理時則證稱
    ：伊被偷走大概快10,000元，伊報案時是說9,000元整數，
    因為裡面還有一些零錢，面額應該有8張1,000元，剩下都是
    100元等語（原審易字卷第105頁）。是由上開證人楊振鴻之
    證詞可知，其對於遭竊之金額，以及皮夾內原有幾張千元鈔
    等重要事項，前後陳述有不一致之情形，非無瑕疵可指，已
    難盡信。
　㈢又觀諸卷附之監視器錄影畫面，至多僅能證明被告有伸手翻
    動證人楊振鴻之隨身包包，有臺灣桃園地方檢察署檢察官勘
    驗筆錄為證（偵緝字卷第53～56頁），但無法證明被告在翻
    動證人楊振鴻之隨身包包後，有從中拿取任何物品離去之行
    為，是單憑上開監視器錄影畫面及勘驗筆錄，尚不足為不利
    被告之認定。
　㈣再證人楊振鴻於原審審理時證稱：遭竊之9,000元並不是當天
    提領出來的，大概是在案發前2天提領出來的，應該是1、2
    萬元之間，再加上之前的餘款等語（原審易字卷第107頁）
    ，可見案發當時，證人楊振鴻之隨身包包內是否確有9,000
    元乙節，除證人楊振鴻之證述外，別無其他證據足以證明之
    。況證人楊振鴻於原審審理時證稱：當時隨身包包內還有60
    ,000元現金，是用皮質包包裝著，被偷的9,000元是裝在伊
    的隨身個人錢包等語（原審易字卷第109頁）。準此，誠若
    被告確有下手行竊，於翻動隨身包包時，應可輕易發現包包
    內尚有60,000元現金並順手竊取之，豈有僅竊取9,000元之
    理。復依證人楊振鴻之證述，可知其於110年8月9日案發當
    天即知悉遭竊一事，竟遲至110年8月16日始向警方報案，顯
    與一般人遭竊後急於報案，以便能尋回遭竊物品之事後反應
    迥異，亦屬可疑。
　㈤末查，被告雖於原審及本院審理時坦承：伊有拿走包包內的3
    ,000元等語（原審易字卷第98頁、本院卷第44、45、46頁）
    ，惟對於行竊經過，始終無法明確說明。又被告於偵訊時均
    否認有翻動證人楊振鴻之隨身包包（偵緝字卷第41、45～46
    頁），於原審時先稱：伊是拿對方9,000萬，不是9,000元等
    語（原審易字卷第64頁）；嗣稱：伊有翻動錢包，有看到證
    件及鑰匙，但伊沒有動錢包等語；又改稱：裡面有10張100
    元、3張1,000元，伊有把錢拿走等語（原審易字卷第97～98
    頁）。於本院審理時則稱：我有拿包包裡面的2張2千元、10
    張1百元，我不知道他為什麼要跟蹤我，所以當下我才決定
    要拿這3千元等語（本院卷第45、46頁），顯見被告前後供
    述差異甚大，難認被告之自白與事實相符。
六、綜上，因公訴意旨所提之證據，均無法證明被告有何竊盜犯
    行，已如前述，已不得作為被告自白之補強證據，而為不利
    被告之認定，另遍觀全卷亦乏其他補強證據可佐被告於原審
    準備程序時所為不利於己之自白之真實性，自難遽認被告有
    何竊盜犯行。則檢察官所舉之事證，在客觀上尚未達於通常
    一般人均不致於有所懷疑，得確信其為真實之程度，因尚有
    合理之懷疑存在，本院無從形成有罪之確信，基於無罪推定
    原則，自應為被告無罪判決之諭知。　　
七、維持原判決之理由：
  ㈠檢察官上訴意旨略以：證人即告訴人楊振鴻於110年8月16日
    警詢時稱：伊於110年8月9日11時許，在桃園市○○區○○路000
    號公司門口討論業務，將隨身包包放在公司門口的產品花車
    上，於同日13時40分想起包包還放在該花車上，於同日14時
    許持該包包至隔壁超商時，才發現裡面的現金9,000元不翼
    而飛，經調閱超商監視器，才發現被告有翻動伊之包包等語
    ；於111年8月19日原審審理中稱：伊總計被偷大概快1萬元
    ，但伊報案時說是9千整數，因為裡面還有一些零錢，面額
    應該有8張1千元，剩下都是1百元等語。綜觀證人歷次所述
    ，其於警詢及審理程序中所稱遭竊金額雖有9千與1萬元之差
    異，惟兩金額相差甚微，且一般人不至清楚記憶自身皮夾内
    所有之明確金額，亦非難以想見，則原審以此逕認其前後供
    述不一，而無從作為被告自白之補強證據，難謂妥適。又觀
    諸本案監視器翻拍照片，被告確有以徒手翻動證人上開包包
    ，此亦為原審判決所是認，且被告亦於111年8月19日原審準
    備程序自陳：伊有拿走3千元等語，益證證人於警詢及審理
    程序中所稱被告涉有本案竊盜犯行為真，故原審認監視錄影
    畫面、證人之指述無法作為被告自白之補強證據，均有違經
    驗法則。請將原判決撤銷，更為適當合法之判決等語。
  ㈡惟查：證人即告訴人楊振鴻於警詢及原審關於遭竊之金額，
    前後陳述不一致及證述有所瑕疵之情形，均經本院詳予析述
    如前，足徵告訴人自己對於差額多寡尚難精確掌握，則無法
    認定被告有如公訴意旨所指竊取9,000元之行為。又被告雖
    有翻動告訴人之包包，惟從卷附之監視器錄影畫面，無法證
    明被告有從該包包中拿取任何物品，難為被告不利之認 定
    。又被告雖承認其有拿走包包內的3,000元云云，但該自白
    有瑕疵存在，又乏客觀事證得以補強佐證屬實，即無法據為
    不利於被告之認定。從而，檢察官前揭上訴意旨，難認可採
    。
  ㈢綜上所述，原審經調查審理後，因認不足以證明被告犯罪，
    而判決無罪，經核並無不合。檢察官上訴意旨，仍執前揭陳
    詞而指摘原判決不當，並無理由，應予駁回。
據上論斷，應依刑事訴訟法第368條，判決如主文。
本案經檢察官劉文瀚、李佩宣提起公訴，檢察官張建偉提起上訴
，檢察官楊四猛到庭執行職務。
中　　華　　民　　國　　111 　年　　12　　月　　20　　日
                  刑事第七庭    審判長法　官  孫惠琳
                                      法　官  鍾雅蘭
                                      法　官  張育彰
以上正本證明與原本無異。
不得上訴。
                                      書記官  蔡麗春
中　　華　　民　　國　　111 　年　　12　　月　　20　　日